【裁判字號】    99,附民,472
【裁判日期】    990914
【裁判案由】    妨害名譽
【裁判全文】
臺灣高雄地方法院刑事附帶民事訴訟判決
原      告  乙○○
被      告  甲○○
上列被告因妨害名譽案件（本院99年度易字第609號），經原告
提起附帶民事訴訟，請求損害賠償，本院判決如下：
    主  文
被告應給付原告新臺幣參萬元，及自民國九十九年七月十三日起
至清償日止，按週年利率百分之五計算之利息。
前項判決得假執行。
原告其餘之訴及假執行之聲請均駁回。
    事實及理由
一、按訴狀送達後，原告不得將原訴變更或追加他訴，但擴張或
    減縮應受判決事項之聲明者，不在此限，民事訴訟法第255
    條第1 項第3 款定有明文。查本件原告起訴時，原聲明求為
    判決：被告應賠償原告新臺幣（下同）90萬元，並自起訴狀
    繕本送達翌日起至清償日止，按年利率6%計算之利息，並向
    各大報登報道歉2 天；嗣於民國99年9 月7 日言詞辯論期日
    ，當庭撤回登報道歉部分之請求，並更正聲明為：被告應賠
    償原告90萬元，並自起訴狀繕本送達翌日至清償日止，按法
    定利率（即年利率5%）計算之利息；核屬減縮應受判決事項
    之聲明，依上開之規定，自應准許之。
二、原告主張：被告甲○○於民國96年6 、7 月間係擔任社團法
    人高雄市新聞記者協會（下稱記者協會）代理總幹事一職，
    李清進（另經臺灣高雄地方法院檢察署檢察官為不起訴處分
    確定）則擔任該協會之理事長。因96年5 月12日記者協會之
    理監事至址設高雄市○○○路169 號「老正興餐館」用餐，
    嗣該餐館退還其中餐費4,000 元予李清進。詎被告甲○○明
    知李清進收訖上開金額後未曾向其指述：「如果是以前的總
    幹事，我們2 人就可各分2,000 元」等語，竟仍意圖散布於
    眾，基於誹謗之犯意，於96年7 月5 日下午某時許，在高雄
    市○○○路2 號5 樓之4 之記者協會辦公室內，向在場之劉
    義加、邱瑞得、黃陸通傳述：「李清進說如果是以前的總幹
    事，我們2 人就可各分2,000 元」等語之不實言論，足以毀
    損原告之名譽，並使原告蒙受不白之冤、身心精神遭受打擊
    而日夜難眠。為此，爰依民法侵權行為法律關係，請求精神
    上之損害賠償等語。並聲明：（一）被告應給付原告90萬元
    及自起訴狀繕本送達翌日起至清償日止，按週年利率百分之
    5 計算之利息。（二）願供擔保請准予宣告假執行。
二、被告則以：原、被告雙方已有多次訴訟案件繫屬於法院、地
    檢署，原告不知潔身自愛、虛構事實，散布不實文書，並以
    控告他人為常業。96年7 月5 日下午記者協會辦公室內僅有
    原、被告及黃陸通等3 人，並無其他人，原告虛擬尚有劉義
    加、邱瑞得等人，應有不實，被告亦未指述誹謗原告等語資
    為抗辯，並請求駁回原告之訴及假執行之聲請。
三、按附帶民事訴訟之判決，應以刑事訴訟判決所認定之事實為
    據，刑事訴訟法第500 條前段定有明文。本件原告主張被告
    有上開誹謗之事實，業據本院99年度易字第609 號刑事判決
    判處被告拘役30日在案，有該判決在卷可稽。是原告主張之
    上開事實，堪認真實。
四、次按因故意或過失，不法侵害他人之權利者，負損害賠償責
    任；故意以背於善良風俗之方法，加損害於他人者亦同。不
    法侵害他人之身體、健康、名譽、自由、信用、隱私、貞操
    ，或不法侵害其他人格法益而情節重大者，被害人雖非財產
    上之損害，亦得請求賠償相當之金額，民法第184 條第1 項
    、第195 條第1 項分別定有明文。查本件原告遭被告誹謗之
    犯罪事實，業經本院上開刑事判決認定無訛，是原告名譽權
    受被告不法侵害，精神上受有相當之痛苦，自堪認定。從而
    原告依前開民法侵權行為之法律關係，請求被告賠償因名譽
    權受侵害所受之精神上損害，核屬有據。
五、再按名譽被侵害者，關於非財產上之損害，加害人雖亦負賠
    償責任，但以相當之金額為限，民法第195 條第1 項定有明
    文，所謂相當，自應以實際加害情形與其名譽影響是否重大
    ，及被害者之身分地位與加害人經濟狀況等關係定之。且慰
    藉金之賠償須以人格權遭遇侵害，使精神上受有痛苦為必要
    ，其核給之標準固與財產上損害之計算不同，然非不可斟酌
    雙方身分資力與加害程度，及其他各種情形核定相當之數額
    （最高法院47年臺上字第1221號、51年臺上字第223 號判例
    意旨參照）。經查，原告為從事新聞工作者，曾任報社採訪
    記者、高雄市政府新聞處專任攝影記者及記者協會總幹事、
    常務監事等，名下有汽車1 輛，教育程度為高中畢業；而被
    告亦為新聞工作者，曾任青年社副社長、海峽兩岸媒體記者
    交流協會常務理事、聯合報新聞記者，名下有土地1 筆，教
    育程度為國中畢業（被告供陳為高中畢業乙節，核與戶役政
    電子閘門個人基本資料查詢結果有所不符，本院依查詢結果
    為依據）等情，業經兩造於本院言詞辯論時陳述在卷，並有
    兩造之稅務電子閘門財產所得及個人基本資料查詢結果等資
    料附卷可憑，堪信為真實。本院審酌各情，及原告與被告曾
    同為記者協會之成員、被告誹謗之時間、次數、使用手段、
    原告名譽之損害及精神上痛苦之程度等一切情狀，認原告請
    求之慰撫金以3 萬元為適當。
六、又本件被告係於99年7 月2 日經寄存送達本件附帶民事起狀
    之繕本，有本院送達證書在卷可按。從而，原告本於侵權行
    為之法律關係，請求被告給付精神慰撫金之金額，於3 萬元
    及自起訴狀繕本送達之翌日即99年7 月13日起至清償日止，
    按週年利率百分之5 計算法定遲延利息範圍內，為有理由，
    應予准許；逾此範圍之請求，並無理由，應予駁回。
七、本判決因所命被告給付之金額未逾50萬元，爰依民事訴訟法
    第389 條第1 項第5 款，依職權宣告假執行。原告固聲請願
    供擔保為假執行，惟於勝訴部分，核無必要，其敗訴部分，
    則因假執行之聲請已失所附麗，應予駁回。
八、原告依刑事訴訟法第487 條規定，於刑事訴訟程序提起本件
    附帶民事損害賠償訴訟，依法無庸繳納裁判費，爰不另為裁
    判費用負擔之諭知，附此敘明。
據上論結，本件原告之訴為一部有理由，一部無理由，依刑事訴
訟法第502 條、第491 條第10款、民事訴訟法第389 條第1 項第
5 款，判決如主文。
中    華    民    國    99    年    9     月    14    日
                  刑事第十二庭  審判長法  官  黃建榮
                                      法  官  陳川傑
                                      法  官  林勳煜
以上正本證明與原本無異。
本判決非對於刑事訴訟之判決有上訴時不得上訴。
如不服本判決應於收受送達後10日內向本院提出上訴書狀，並應
敘述具體理由；如未敘述上訴理由者，應於上訴期間屆滿後20日
內向本院補提理由書（均須按他造當事人之人數附繕本）「切勿
逕送上級法院」。
中    華    民    國    99    年    9     月    14    日
                                      書記官  莊正彬

司法院資訊處製作；財團法人民間司法改革基金會備份。
